臺灣雲林地方法院民事判決　　　　　　　96年度重訴字第14號
原　　　告　雲林縣斗南鎮農會
法定代理人　乙○○
訴訟代理人　施登煌律師
複代理　人　施裕琛律師
被　　　告　甲○○
訴訟代理人　吳聰億律師
上列當事人間請求清償債務事件，經本院於中華民國96年08月16
日言詞辯論終結，判決如下：
    主    文
被告應給付原告新臺幣壹仟肆佰陸拾貳萬捌仟零陸拾元及自民
國九十五年八月九日起至清償日止，按年息百分之六點二計算之
利息，暨按上開利率百分之二十計算之違約金及已核算產生尚未
受償之違約金新臺幣柒拾貳萬零佰零肆元。
訴訟費用新臺幣壹拾肆萬貳仟佰貳拾元由被告負擔。
本判決第一項於原告以新臺幣肆佰捌拾柒萬陸仟零貳拾壹元為被
告供擔保後，得假執行；但被告如以新臺幣壹仟肆佰陸拾貳萬捌
仟零陸拾元為原告預供擔保後，得免為假執行。
    事實及理由
一、兩造之聲明：
  (一)原告方面：
    1.如主文第1 項所示。
    2.原告願供擔保，請准宣告假執行。
  (二)被告方面：
  　1.原告之訴駁回。
  　2.如受不利之判決，請准予供擔保免為假執行。
二、原告起訴主張：緣訴外人丙○○於民國（下同）87年03月25
    日邀同訴外人張存義及被告之被繼承人吳文龍為連帶保證人
    ，向原告借款新臺幣（下同）1,500 萬元（下稱系爭借款）
    ，約定於92年03月25日清償，利息按機動利率計付，逾期未
    清償時，除應按約定利率付息外，逾期清償在6 個月以內者
    ，按上開利率10% ，超過6 個月者，按上開利率20% 計付違
    約金，詎屆清償期後，訴外人丙○○仍未依約清償，嗣經本
    院強制執行後，尚餘如主文所示之本金、利息及違約金未受
    清償。茲因被告之被繼承人吳文龍已經死亡，爰依連帶保證
    及繼承之法律關係提起本件訴訟等語。
三、被告則以：訴外人丙○○與原告間之借貸，因為陸陸續續達
    6 次之多，吳文龍僅於第1 次之借貸關係中同意擔任連帶保
    證人，其並未親自在87年03月25日借據之「連帶保證人」欄
    簽章，亦未授權訴外人丙○○或詹德和與原告訂約，且原告
    亦未與吳文龍辦理系爭借款之對保手續，不得僅因訴外人丙
    ○○持有吳文龍之印章，即認吳文龍應負表見代理之授權人
    責任。是本件吳文龍既非連帶保證人，則被告雖為吳文龍之
    限定繼承人，亦無庸負連帶保證之責等語，資為抗辯。
四、本件不爭執及爭執事項如下：
  (一)不爭執事項：
    1.被告甲○○為吳文龍之限定繼承人。
    2.原告提出之訴外人丙○○於87年03月25日於系爭借款之借
      據上關於連帶保證人「吳文龍」之簽名並非吳文龍所親簽
      。
    3.訴外人丙○○針對系爭借款尚欠本金14,628,063元及利息
      、違約金等。
    4.86年02月18日所簽訂之借據600 萬元，吳文龍有親自對保
      。
  上開事實，為兩造所不爭執，復有本院96年度聲字第19號民事
  裁定、系爭借款借據、本院94執辛字第14801 號債權憑證等影
  本各1 份為證（見本院卷第07頁至第08頁、第13頁），自堪信
  為真實。
  (二)兩造爭執要旨：
    1.首先審酌87年03月25日吳文龍未親自到場對保，是否影響
      系爭借款之保證契約效力？
    2.若認原告前項主張無理由時，次審酌本件有無最高限額保
      證契約之適用？
    3.倘認原告前兩項主張均無理由時，最後審酌吳文龍於86年
      03月24日所簽訂之1,000 萬元之借據，其是否有親自對保
      ？是否應負1,000 萬元之保証責任？
五、法院之判斷：
  (一)按依法律之規定，有使用文字之必要者，得不由本人自寫，
    但必須親自簽名。如有用印章代簽名者，其蓋章與簽名生同
    等之效力；私文書經本人或其代理人簽名、蓋章或按指印或
    有法院或公證人之認證者，推定為真正，民法第3 條第1、2
    項、民事訴訟法第358 條第1 項，分別定有明文。次按民事
    訴訟法第358 條關於私文書經本人或其代理人簽名畫押蓋章
    或按指印者，推定為真正之規定，須其簽名畫押蓋章或按指
    印係本人或代理人為之，在當事人間已無爭執，或經舉證證
    明者，始得適用；惟如當事人承認印章真正，而僅否認係其
    本人或代理人所蓋時，按諸舉證責任分配之原則，應由為爭
    執之當事人負舉證之責。再按當事人主張有利於己之事實，
    就其事實有舉證之責任，而私人之印章，由自己使用為常態
    ，被人盜用為變態，主張變態事實之當事人，自應就此印章
    被盜用之事實負舉證責任。如已自承系爭借據連帶保證人所
    蓋用之印文為其印鑑，係屬真正，則自應就其抗辯係遭他人
    盜蓋乙節，負舉證責任。另保證契約為諾成契約，因當事人
    雙方意思表示一致而成立，並不以對保為生效要件，倘保證
    人於契約上已經簽名或蓋章，縱未對保，其契約仍屬成立。
  (二)查原告主張訴外人丙○○向其借貸系爭借款1,500 萬元，該
    借據之連帶保證人欄上「吳文龍」之印文係吳文龍之印章所
    蓋用之事實，業經法務部調查局鑑定結果為可能出於同一印
    章等情明確，有法務部調查局96年05月28日調科貳字第0960
    0226530 號鑑定通知書及鑑定分析表各1 份在卷可參（見本
    院卷第96頁至第97頁），是原告主張系爭借據上吳文龍之印
    文係真正乙節，應堪認定。至於被告否認有授權他人蓋用印
    章等情，依據舉證責任分配之原則，自應由被告就此有利於
    己之事實負舉證責任，並非原告應先就被告有授權他人代蓋
    印章之事實，負積極舉證之責。再者，對保非保證契約成立
    之要件，且契約書之作成，亦不以由當事人自寫為必要，亦
    即銀行承辦人未辦理對保，亦不能使保證人因而免除其保證
    責任。是本件借據上之印文既係被告之印章所蓋用，自不能
    僅以被告未對保，即謂被告不負保證責任。
  (三)至於訴外人沈國銅95年01月20日調查筆錄（見斗南分局警卷
    第27頁）、證人丁○○95年01月20日調查筆錄（見斗南分局
    警卷第31頁至第32頁）、原告訴訟代理人96年03月01日言詞
    辯論筆錄第3 頁（見本院卷第24頁）、證人丙○○96年05月
    17日言詞辯論筆錄第12頁至第13頁（見本院卷第83頁至第84
    頁）、證人丁○○96年05月17日言詞辯論筆錄第2 頁（見本
    院卷第78頁至第79頁）、原告96年03月20日言詞辯論筆錄第
    3 頁（見本院卷第38頁）、證人丙○○95年02月17日調查筆
    錄（見斗南分局警卷第06頁）、證人丁○○95年02月05日調
    查筆錄（見斗南分局警卷第32頁）等證據，均係被告提出欲
    證明系爭借款並無借新還舊之情事，且針對本件1,500 萬元
    之借款，原告之承辦人員並未對訴外人吳文龍辦理對保（見
    本院卷第108 頁至第110 頁），縱認其所述為真，惟依據前
    揭說明，對保與否，並非保證契約之成立要件，是上開證據
    ，自無從為被告有利之認定。
  (四)另證人丙○○95年01月13日調查筆錄（見斗南分局警卷第03
    頁）及96年05月17日言詞辯論筆錄第09頁至第10頁（見本院
    卷第82頁），均係被告提出欲證明吳文龍對於系爭借款金額
    為1,500 萬元乙節，並不知情，故吳文龍與原告間之意思表
    示並未一致。惟民法第169 條係為保護善意第三人而設，故
    本人有使第三人信以為以代理權授與他人之行為而與之交易
    ，即應使本人負其責任（最高法院44年台上字第1424號、70
    年台上字第3515號判例意旨參照）。查吳文龍交付證人丙○
    ○印章係為辦理貸款之事實，業經證人丙○○證述明確，且
    於86年02月18日所簽訂之借據600 萬元，吳文龍有親自對保
    之事實，復為兩造所不爭執，而本件又無任何證據足資證明
    吳文龍之印章係遭盜用之事實，則吳文龍既有使原告信以為
    其有以代理權授與丙○○之行為而與之交易，依據前開說明
    ，為保護善意第三人起見，原告主張吳文龍應依民法第169
    條關於表見代理之規定負授權人之責任，為有理由。
  (五)從而，原告本於連帶保證及繼承之法律關係，請求被告應給
    付原告14,628,063元及自95年08月09日起至清償日止，按年
    息6.2%計算之利息，並按上開利率20% 計算之違約金，暨已
    核算產生尚未受償之違約金720,304 元，為有理由，應予准
    許。
六、本件原告及被告均陳明願供擔保，請准宣告假執行或免為假
    執行，經核均無不合，爰分別酌定相當擔保金額准許之。另
    併依民事訴訟法第87條第1 項確定訴訟費用額為142,320 元
    【即裁判費140,744 元﹢證人旅費1,576 元】。
七、本件判決基礎俱已臻明確，兩造其餘攻防方法及訴訟資料經
    本院審酌後，核與判決結果不生影響，無逐一論駁之必要，
    併此敘明。
八、訴訟費用負擔之依據：民事訴訟法第78條。
中　　華　　民　　國　　96　　年　　8 　　月　　30　　日
                  民事第一庭    法  官  許佩如
以上正本係照原本作成。
如對本判決上訴，須於判決送達後20日內向本院提出上訴狀。
中　　華　　民　　國　　96　　年　　8 　　月　　30　　日
                                書記官　蔡嘉萍
